【裁判字號】    89,自,54
【裁判日期】    890731
【裁判案由】    侵占
【裁判全文】
臺灣臺南地方法院刑事裁定                            八十九年度自字第五四號
    自  訴  人  甲○○
    代  理  人  陳正忠
    被      告  乙○○
右列被告因侵占案件，經自訴人提起自訴，本院裁定如左：
    主  文
自訴駁回。
    理  由
一、自訴意旨略稱：被告乙○○於民國八十七年十月十二日，向自訴人甲○○借用紐
    西蘭進口T500型無線電車台機，呼叫編號七一○配備一組，加入電台營運，雙方
    言明每月初三前須繳納新臺幣（下同）二千元之服務費，若有拒繳或遲延者，可
    先行關機，經限期催繳仍不繳納者，可終止契約，收回借用車台機組，並訂立契
    約。詎被告意圖為自己不法之所有，自八十七年十月起，即未按時繳納服務費，
    且聯絡不到人，經自訴人以存證信函通知解約，要求被告將借用物歸還並結清欠
    款，被告仍置之不理，不知去向，因認被告涉有刑法第三百三十五條第一項之侵
    占罪嫌。
二、按法院或受命法官於自訴案件第一次審判期日前訊問及調查結果，如認為案件有
    刑事訴訟法第二百五十二條至第二百五十四條之情形者，得以裁定駁回其自訴，
    同法第三百二十六條第三項定有明文。
三、按侵占罪之成立，以行為人意圖為自己或第三人不法之所有，而侵占自己持有他
    人之物者為構成要件，刑法第三百三十五條第一項定有明文。訊據被告固坦承向
    自訴人借用上揭無線電機台，及自八十七年十月起未付服務費等情不諱，惟堅決
    否認有侵占車輛之犯行，辯稱：伊向自訴人借貸該無線電機台後，將之轉借予友
    人陳天豪使用，事後陳天豪因案執行有期徒刑，伊並不知陳天豪並未繳納租金及
    將機台返還，且事後伊曾以另一無線電機台欲返還自訴人，自訴人以該機台並非
    其先前所出借者而拒絕受領等語。經查：自訴人於本院審理時，對於被告將所借
    用之無線電機台轉借他人一節，並不爭執，本院乃以之為認定事實之基礎。被告
    將借用物轉借他人，雖違反伊對於自訴人之契約上義務，然被告事後既與自訴人
    達成協議，由被告承諾尋找該無線電機台返還自訴人，並先給付二萬五千元作為
    擔保，有和解書一份附卷可稽；且民事上之債務不履行，縱係出於可歸責於債務
    人之事由，苟無足以證明債務人蓄意侵占之積極證據，亦不得以不履行債務之事
    實，推定其具有刑事犯罪之故意，而自訴人既未提出相關事證以供本院審認，本
    院復亦查無其他積極證據，足認被告係意圖為自己不法之所有，化持有為所有，
    而將該無線電機台侵占入己，自難以被告事後未按期繳納服務費、及返還無線電
    機台，而遽認被告有不法所有之侵占意圖。本件純屬民事糾葛，應循民事途徑解
    決。綜上所述，經調查證據結果尚不足證明被告確有侵占之犯行，應認被告罪嫌
    不足，依照首揭說明，本件自訴應予駁回。
據上論斷，應依刑事訴訟法第三百二十六條第三項、第二百五十二條第十款，裁定如
主文。
中    華    民    國      八十九    年      七        月      三十一    日
                              臺灣臺南地方法院刑事第四庭
                                  法  官      吳  坤  芳
右正本證明與原本無異。
如不服本裁定，應於裁定送達後五日內向本院提出抗告狀( 應附繕本 )。
                                  書記官      馬  愛  君
中    華    民    國      八十九    年      七        月      三十一    日


司法院資訊處製作；財團法人民間司法改革基金會備份。
